【裁判字號】    90,上訴,3278
【裁判日期】    901207
【裁判案由】    偽造文書
【裁判全文】
臺灣高等法院刑事判決                  九十年度上訴字第三二七八號
    上  訴  人  臺灣臺北地方法院檢察署檢察官
    被      告  甲○○
右上訴人，因被告偽造文書案件，不服臺灣台北地方法院，九十年度易字第八四九號
，中華民國九十年七月二十七日第一審判決（起訴案號：臺灣台北地方法院檢察署八
十九年偵字第二○六三一號）提起上訴，本院判決如左：
    主      文
原判決撤銷。
甲○○共同偽造護照，足以生損害於公眾及他人，累犯，處有期徒刑伍月，如易科罰
金以佰元折算壹日。
    事      實
一、甲○○前於八十年間因詐欺罪經法院判處有期徒刑一年二月，於八十四年三月十
    六日假釋期滿而執行完畢。其明知移民加拿大國，依加拿大國家相關法令之規定
    ，須在加拿大住滿三年始能取得公民資格，亦明知友人乙○○欲辦理加拿大移民
    ，且在台灣有事業須經營，無法長期在加拿大停留，以取得公民資格，遂與乙○
    ○商議以取得第三國護照，藉之可入出於我國與加國之國境，乙○○原所持有之
    中華民國護照即不至於有入加國國境之紀錄，自可順利取得加國之公民權。議定
    後，乙○○隨即於民國八十八年九月間，在台北市○○○路○段二一八號之七、
    六樓處，交付美金三萬五千元作為代價及相片等文件，委由甲○○代辦第三國護
    照，甲○○在取得乙○○交付之款項及相片後，再以新台幣五十萬元之費用，委
    由知情同有犯意聯絡之蘇曉洋（另行分案偵辦）代辦，蘇曉洋為取得對價，乃於
    不詳時間，至香港委請專門製造假護照之不詳公司行號之旅行社偽造署名IAOVAI
    LONG，編號：Ｅ一九八二九一號之葡萄牙護照一本，足以生損害於公眾及乙○○
    本人。乙○○取得偽造之葡萄牙護照後，即於八十九年一月二十六日持中華民國
    護照出境，於八十九年一月二十八日持偽造之葡萄牙護照進入境，並使我國海關
    人員將前開不實之外籍人士資料登載於職務上所掌管之旅客入出境紀錄，（乙○
    ○犯使公務員登載不實罪，經台灣桃園地方法院判刑而確定）。嗣於八十九年二
    月二十六日上午九時三十分許，乙○○再度持偽造葡萄牙護照前往中正機場，向
    海關人員提示，並準備出境，始為證照查驗隊人員發覺，當場查獲，並扣得偽造
    之葡萄牙護照乙本。
二、案經內政部警政署航空警察局報請台灣桃園地方法院檢察署檢察官呈請台灣高等
    法院檢察署檢察長令轉台灣台北地方法院檢察署檢察官偵查起訴。
    理      由
一、前揭犯罪事實，訊據被告甲○○固坦承受乙○○之託代辦護照等情不諱，但矢口
    否認有何偽造護照之犯行，辯稱：伊是委託蘇曉洋處理，並不知護照為偽造云云
    。經查：本件被查扣之護照確係偽造之護照業據移送單位鑑定明確，有真偽版護
    照特徵對照相片八張、特徵說明及偽造護照乙枚影本在卷可按，而依被告甲○○
    於偵查中所述，其曾專門代辦移民業務，故對於加拿大移民法規應知之甚稔，則
    其對葡萄牙國之入籍規定自難諉為全然不知，而依卷附我駐葡萄牙代表處八十九
    年四月十七日葡萄（八九）字第○六五號函之內容觀之，外（我）國人士擬申請
    葡國護照之主要件，需先取得葡國境內取住滿六年至十年之證明，並通曉葡文後
    ，方可辦理歸化，俟身分取得後才能提出申請葡國護照，乙○○既未曾居住葡萄
    牙，亦未通曉葡萄牙文，焉有可能申請取得葡萄牙護照之理，況被告甲○○亦自
    承除葡萄牙護照外，亦委託蘇曉洋代辦乙○○之馬來西亞護照，且乙○○迭指被
    告曾叮嚀勿使用該護照到葡萄牙，足徵被告所辯，不知護照係偽造，為不可採。
    矧乙○○因使用甲○○代辦之葡萄牙護照出入中正國際機場，經證照查驗人員發
    覺，移送法辦，經台灣桃園地方法院以八十九年易字第二五七三號判處有期徒刑
    肆月在案，此有該判決書影本乙份在卷可稽，益足證明被告確有偽造葡國護照之
    情事。綜上，被告所辯不足採信，應予依法論科。
二、被告所為，足以生損害於公眾及委託代辦之乙○○本人，核被告所為，係犯刑法
    第二百十二條之偽造護照罪。被告並無依該護照之使用目的行使該護照，公訴人
    認被告所為，係犯行使偽造護照罪，尚非允洽，併此敘明。其與成年男子蘇曉洋
    間有犯意聯絡及行為分擔，為共同正犯。被告有事實欄所載前科及執行情形，此
    有卷附本院被告全國前案紀錄表一份可稽，其於五年內再犯本案，為累犯，應依
    法加重其刑。
三、原審未能詳查，遽為被告無罪之判決，自非允洽。檢察官上訴執此指摘原判決不
    當，核有理由，自應由本院將原判決撤銷改判。爰審酌被告犯罪之動機，目的在
    於牟利及其犯後態度等一切情狀，量處有期徒刑伍月。被告行為後刑法第四十一
    條，業於九十年一月十二日修正公布，爰併依修正後之刑法第四十一條第一項規
    定，諭知如易科罰金之折算標準以三百元折算壹日。
據上論斷，應依刑事訴訟法第三百六十九條第一項前段、第三百六十四條、第二百九
十九條第一項前段，刑法第二條第一項前段、第二百十二條、第二十八條、第四十一
條第一項、第四十七條，罰金罰鍰提高標準條例第一條前段、第二條，判決如主文。
本案經檢察官蔡薰慧到庭執行職務。
中    華    民    國      九十    年     十二       月      七          日
                          臺灣高等法院刑事第四庭
                              審判長法  官  蔡  永  昌
                                    法  官  徐  昌  錦
                                    法  官  陳  榮  和
右正本證明與原本無異。
不得上訴。
                                    書記官  劉  麗  芬
中    華    民    國      九十    年     十二       月     十一         日
附錄：本案論罪科刑法條全文
刑法第二百十二條
偽造、變造護照、旅券、免許證、特許證及關於品行、能力、服務或其他相類之證書
、介紹書，足以生損害於公眾或他人者，處一年以下有期徒刑，拘役或三百元以下罰
金。


司法院資訊處製作；財團法人民間司法改革基金會備份。
